【裁判字號】    97,訴,474
【裁判日期】    970804
【裁判案由】    違反藥事法等
【裁判全文】
臺灣桃園地方法院刑事判決               97年度訴字第474號
公  訴  人  臺灣桃園地方法院檢察署檢察官
被      告  甲○○
                      之1號
上列被告因違反藥事法等案件，經檢察官聲請簡易判決處刑（97
年度偵字2206號），經本院認有刑事訴訟法第451 條之1 第4 項
但書第4 款之情形，改行通常訴訟程序，被告於本院準備程序進
行中，就被訴事實為有罪之陳述，經本院告知簡式審判程序意旨
，並聽取公訴人及被告之意見後，本院合議庭裁定由受命法官獨
任依簡式審判程序審理，並判決如下：
    主  文
甲○○明知為禁藥而寄藏，處有期徒刑參月。扣案之甲基安非他
命壹包（原淨重零點玖肆柒零公克，驗餘淨重零點玖零肆伍公克
）沒收。
    事  實
一、甲○○前於民國96年間，因施用毒品案件，經臺灣板橋地方
    法院於97年3 月14日，以97年度訴字第556 號判處有期徒刑
    1 年，後經上訴，現由臺灣高等法院以97年度訴字第3190號
    審理中。詎其仍不知惕勵，明知甲基安非他命為毒品危害防
    制條例所管制之第二級毒品，且安非他命類藥物（含甲基安
    非他命）業經行政院衛生署分別以68年7 月7 日衛署藥字第
    221433號及69年12月8 日衛署藥字第301124號公告列為不准
    登記藥品及禁止使用，並於75年7 月11日以衛署藥字第5976
    27號公告重申禁止使用在案，係藥事法第22條第1 項第1 款
    規定之禁藥，無正當理由不得寄藏、持有，竟基於寄藏第二
    級毒品甲基安非他命之犯意，於96年7 月30日晚間11時許，
    在桃園縣中壢市○○○路新民國小旁夜市，受其真實姓名、
    年籍均不詳，綽號「大胖」之成年男性友人所託代為保管，
    收受甲基安非他命1 包（原淨重0 ．9470公克，驗餘淨重0
    ．9045公克）而持有、寄藏，並藏放於其隨身所攜帶之背包
    內。嗣於96年7 月31日晚上8 時許，在桃園縣中壢市○○○
    路、明德路口，甲○○適為警盤查，而於其所犯之上開寄藏
    禁藥罪尚未被有偵查犯罪職權之公務員發覺前，即主動向桃
    園縣府警察局中壢分局仁愛派出所警員乙○○自首前開犯行
    ，並交出上開甲基安非他命1 包，且於事後接受裁判，警方
    始因此查悉上情。
二、案經桃園縣政府警察局中壢分局報告臺灣桃園地方法院檢察
    署檢察官偵查後聲請以簡易判決處刑。
    理  由
一、按檢察官聲請以簡易判決處刑之案件，經法院認為有刑事訴
    訟法第451 條之1 第4 項但書之情形者，應適用通常程序審
    判之，同法第452 條定有明文，經查，本件被告甲○○被訴
    藥事法等一案，本院認檢察官之聲請有刑事訴訟法第451 條
    之1 第4 項但書第4 款所定之事由，不得以簡易判決處刑，
    爰依刑事訴訟法第452 條之規定，改用通常程序審判之。又
    按本件被告所犯係死刑、無期徒刑或最輕本刑為三年以上有
    期徒刑以外之罪，亦非屬臺灣高等法院管轄第一審之案件，
    其於準備程序中就被訴事實為有罪之陳述，經本院告知簡式
    審判程序之旨，並聽取當事人意見後，經本院合議庭依刑事
    訴訟法第273 條之1 第1 項規定裁定由受命法官獨任進行簡
    式審判程序，合先敘明。
二、訊據被告甲○○對於上揭事實坦承不諱，復有上開甲基安非
    他命1 包（原淨重0 ．9470公克，驗餘淨重0 ．9045公克）
    扣案為證，而該上開扣案之顆粒1 包經送請憲兵司令部刑事
    鑑識中心鑑定，鑑定結果顆粒中檢出甲基安非他命成份，亦
    有憲兵司令部刑事鑑識中心96年11月7 日安鑑字第09600017
    24號鑑定書1 紙在卷可稽，是認被告上開任意性自白，核與
    事實相符，堪以採信。本件事證明確，被告上揭犯行足可認
    定，應依法論科。
三、按甲基安非他命屬毒品危害防制條例第2 條第2 項第2 款所
    列之第二級毒品，甲基安非他命亦屬藥事法第22條第1 項第
    1 款所列禁藥，故核被告甲○○寄藏甲基安非他命之所為，
    係犯藥事法第83條第1 項寄藏禁藥罪。又以毒品之範圍尚包
    括影響精神物質與其製品，而藥事之管理，亦非僅止於藥品
    之管理，毒品未必均係經公告列管之禁藥，禁藥亦非必均為
    毒品，毒品危害防制條例與藥事法二者，並無必然之特別法
    與普通法關係，是除有轉讓之第二級毒品達毒品危害防制條
    例第8 條第6 項之一定數量，經依法加重後之法定刑較藥事
    法第83條第1 項之法定刑為重之情形外，因藥事法第83條第
    1 項為後法，且為重法，二者有法條競合關係，應優先適用
    藥事法處罰（參見臺灣高等法院暨所屬法院94年法律座談會
    刑事類提案第8 號結論意旨），故本件被告所持有之甲基安
    非他命，為毒品危害防制條例列管之第二級毒品及藥事法所
    稱禁藥，仍應適用藥事法第83條第1 項寄藏禁藥罪處斷，而
    公訴意旨認被告上開所為，另涉犯毒品危害防制條例第11條
    第2 項持有第二級毒品罪，並以一行為同時觸犯持有第二級
    毒品罪及寄藏禁藥罪，為想像競合犯，應依刑法第55條規定
    從一重之寄藏禁藥罪處斷，容有未洽。又被告就上開寄藏禁
    藥犯行，係在職司偵查權限之司法警察得悉該案件之犯罪嫌
    疑人及犯罪事實前，即自動對於未經發覺之罪，向桃園縣府
    警察局中壢分局仁愛派出所警員乙○○自首，接受裁判，業
    據證人乙○○於本院審理時結證明確在卷（見本院97年7 月
    21日審判筆錄），故被告就本件寄藏禁藥犯行，合於刑法第
    62條前段之自首要件，爰依法減輕其刑。爰審酌被告犯罪之
    動機、手段、所生損害，及其素行，惟念被告犯後坦承之態
    度等一切情狀，量處如主文所示之刑。又被告犯本件之罪之
    時點係在96年4 月24日以後，並無中華民國96年罪犯減刑條
    例之適用。
四、末查，扣案甲基安非他命1 包（原淨重0 ．9470公克，驗餘
    淨重0 ．9045公克），屬違禁物，應依刑法第38條第1 項第
    1 款之規定宣告沒收之，併此敘明。
據上論斷，應依刑事訴訟法第452 條、第273 條之1 第1 項、第
299 條第1 項前段，藥事法第83條第1 項，刑法第11條前段、第
62條前段、第38條第1 項第1 款，判決如主文。
本案經檢察官鄭東峰到庭執行職務。
中    華    民    國    97    年    8     月    4     日
                        刑事第十二庭法  官  王美玲
以上正本證明與原本無異。
如不服本判決，應於判決送達後10日內向本院提出上訴狀（應附
繕本），其未敘述上訴理由者，應於上訴期間屆滿後20日內補提
理由書狀於本院，上訴於臺灣高等法院。
                                    書記官  鄭嘉惠
中    華    民    國    97    年    8     月    4     日
附錄本案論罪科刑法條：
藥事法第83條
明知為偽藥或禁藥，而販賣、供應、調劑、運送、寄藏、牙保、
轉讓或意圖販賣而陳列者，處七年以下有期徒刑，得併科新臺幣
五百萬元以下罰金。
犯前項之罪，因而致人於死者，處七年以上有期徒刑，致重傷者
，處三年以上十二年以下有期徒刑。
因過失犯第一項之罪者，處二年以下有期徒刑、拘役或科新臺幣
三十萬元以下罰金。
第一項之未遂犯罰之


司法院資訊處製作；財團法人民間司法改革基金會備份。
